臺灣高等法院台南分院刑事裁定　　　　　九十一年度交抗字第一一七號　　　Ｃ
　　　抗　告　人
　　　即受處分人　甲　○　○
右列抗告人因違反交通管理處罰條例案件，不服臺灣嘉義地方法院中華民國九十一年
八月十五日裁定（九十一年度交聲字第一一九號）提起抗告，本院裁定如左：
      主      文
原裁定撤銷，發回臺灣嘉義地方法院交通法庭。
      理      由
一、原處分意旨略以：抗告人即異議人（受處分人）甲○○於民國九十年十一月二十
    七日凌晨三時四十五分，駕駛ＡＵ─一三八七號自用小客車，行經嘉義市○○路
    與友愛路口，有闖紅燈之違規，經嘉義市警察局第一分局舉發違規，因依道路交
    通管理處罰條例第五十三條、第六十三條第一項（第三款）規定裁處新台幣二千
    七百元之罰鍰並記違規點數三點。抗告人於原法院異議意旨略以：抗告人雖於前
    揭時間，駕駛該小客車，經過該路口，確實有遇到紅燈，但抗告人有停車等紅燈
    變黃燈，伺黃燈變綠燈後才通行，並未闖紅燈，且警察是在相距二個路口，才將
    抗告人攔下，本件並無證據認定抗告人有闖紅燈之事實，為此提起異議等語。
二、原裁定以：抗告人即異議人（受處分人）甲○○於九十年十一月二十七日凌晨三
    時四十五分，曾駕駛ＡＵ─一三八七號自用小客車，行經嘉義市○○路與友愛路
    口乙情，為抗告人所自承，而其因闖紅燈，經警舉發違規之事實，業經證人即舉
    發員警許再成到庭證述：「我當時從友愛路騎機車左轉時是綠燈，我轉過去時，
    被告直行開車過來，我認定他闖紅燈，我左轉時尚未閃黃燈，他先衝過去，我從
    他後面把他叫下來。」等語甚明，而異議人並不認識證人許再成，亦經異議人陳
    明在卷，則證人許再成顯無誣指抗告人之理，此外，復有嘉義市警察局九十一年
    十一月二十七日嘉市警交字第Ｌ00000000號舉發違反道路交通管理事件
    通知單在卷可資佐證，抗告人確於前揭時、地，駕駛小客車闖紅燈之事實，洵堪
    認定。而認原處分機關依道路交通管理處罰條例第五十三條、第六十三條第一項
    第三款規定，並參酌違反道路交通管理事件統一裁罰標準表，裁處抗告人新台幣
    五千四百元罰鍰並記違規點數三點，自無違誤。而駁回抗告人之異議，固非無見
    。
三、本件抗告意旨略以：(一)抗告人於民國九十年十一月二十七日凌晨以ＡＵ─一三八
    七號自小客車載朋友回家，行經嘉義市○○路（近北港路口），忽有警員將抗告
    人攔下，指稱抗告人闖紅燈，抗告人向警員表示並無闖紅燈，況抗告人被攔之地
    點，距警員指訴之中興路、友愛路口相距有二個路口之遠，抗告人行經中興路、
    友愛路口確實有遇到紅燈，然抗告人當時有停車等紅燈變黃燈、伺黃燈變綠燈後
    才起步通行，抗告人一再向警員表示並無闖紅燈，不為警員所接受，警員即要求
    抗告人提出駕駛執照，抗告人自認無闖紅燈違規事實，且依法需隨身攜帶駕駛執
    照，遂將駕照交予執勤警員查看，警員隨即開立舉發通知單要抗告人簽收，抗告
    人因無違規事實拒絕簽收，警員當場表示抗告人不簽舉發通知單，駕駛執照不返
    還抗告人，警員執意扣住抗告人之駕駛執照，抗告人迫於無奈只得先行離開現場
    ，載送友人回家。證人許再成證稱其係從友愛路「騎機車」左轉，此證詞與事實
    不符，蓋證人當日係開車，同車尚有另一警員，當時係凌晨三時四十五分，依規
    定夜間出勤警員必須開車，不可騎機車，且需二人一組以免發生危險，證人許再
    成當時係開車之事實，請貴院向嘉義市警察局北鎮派出所函調九十年十一月二十
    七日之出勤記錄表，記錄表上即有何人共同出勤，使用何交通工具之記載，以證
    明證人許再成之證詞與事實不符。(二)本件原裁決書載明原舉發通知單應到案日期
    為「九十年十二月十二日前」，惟抗告人並未收到舉發通知單，警察局理應先將
    舉發通知單及抗告人之駕照寄交抗告人，惟警察局自始至終未此之為，在此期間
    ，抗告人多次至北鎮派出所找駕照，北鎮派出所亦未將舉發通知單交付抗告人，
    僅以當初經辦之警員已調職不知駕照去向為由搪塞，歷數月，經抗告人多方查詢
    ，始於九十一年四月中旬知悉抗告人之駕照在嘉義監理所，抗告人乃向嘉義監理
    所查詢，嘉義監理所表示需抗告人繳交新台幣伍仟肆佰元之罰鍰始要將駕照返還
    抗告人，越數日，嘉義監理所即發出此裁決書，卻依然未將抗告人之駕照返還抗
    告人，本件除證人許再成不實之證言外，並無任何證據資料證明抗告人有闖紅燈
    之事實，原裁定不依證據資料裁定，認事用法即有違誤。(三)縱認抗告人有闖紅燈
    之違規，然抗告人之駕照自九十年十一月二十七日即為執法機關扣住，迄今已逾
    五個月有餘，嘉義區監理所再對抗告人裁罰新台幣伍仟肆佰元顯屬失當，又扣照
    又罰鍰顯係一罪二罰，有違一罪不二罰原則，況處罰主文第二款有逾期不罰款之
    處分，自九十一年五月二十五日起易處吊扣駕照三個月，惟抗告人駕照被警察局
    及監理所吊扣期間已逾五個月，自不能以該管機關以保管名義規避吊扣事實，若
    然，則警察局及嘉義監理所為何不通知抗告人取回或逕行寄還予抗告人；本件既
    將抗告人之駕照扣住逾五個月，再對抗告人科處罰鍰，顯違平等原則，並有差別
    待遇之嫌，原處分已屬違法，應予撤銷，原裁定駁回異議人之異議，亦有未當，
    請將原裁定撤銷，另為適當之處分，俾維權益等語。
四、經查：抗告人所指證人即警員許再成當日係開車，同車尚有另一警員，當時係凌
    晨三時四十五分，依規定夜間出勤警員必須開車，不可騎機車，且需二人一組以
    免發生危險云云，且抗告人亦否認有闖紅燈之事實，則本件應有向嘉義市警察局
    北鎮派出所函調九十年十一月二十七日之出勤記錄表，查明記錄表上有何人共同
    出勤，使用何交通工具之記載，以證明證人許再成證詞之可信度，必要時亦可傳
    訊共同出勤之員警證述當時情形。另按汽車所有人、駕駛人違反道路交通管理，
    經主管機關裁決後逾十五日未向管轄地方法院聲明異議，或其聲明異議經法院裁
    定確定，而不依裁決或裁定繳納罰鍰或不繳送汽車牌照、駕駛執照者，且罰鍰不
    繳者，按其罰鍰數額，易處吊扣汽車牌照或駕駛執照一個月至三個月。道路交通
    管理處罰條例第六十五條第一項第三款定有明文。查抗告人之駕駛執照自九十年
    十一月二十七日即事發當時即為警察機關扣住，現仍置於本案卷內，有交通部公
    路總局嘉義區監理所處理交通違規聲明異議案件卷宗可稽，迄今已有九個月餘，
    而本件交通部公路總局嘉義區○○○○○道路交通管理事件裁決書（嘉監五字第
    裁７０—Ｌ00000000號）處罰主文第二項亦記載上開罰鍰逾期不繳納之
    處分：(一)自九十一年五月二十五日起易處吊扣駕駛執照三個月等語，迄今亦已逾
    三個月，是本件得否以易處吊扣駕駛執照三個月，且已執行完畢，無再執行罰鍰
    之必要，即非無研求之餘地。原審未審究上情，遽以裁定駁回抗告人之異議，自
    有可議。抗告人抗告意旨據此指摘原裁不當，為有理由，自應由本院將原裁定予
    以撤銷，另由原審為適法之裁定，以昭折服。
四、據上論結，應依道路交通事件處理辦法第二十五條、第二十六條、刑事訴訟法第
    四百十三條前段裁定如主文。
中    華    民    國      九十一      年      九      月    十九        日
                                  臺灣高等法院臺南分院刑事第六庭
                                      審判長法官  楊    明    章
                                            法官  顏    基    典
                                            法官  高    明    發
右正本證明與原本無異。
不得抗告。
                                      法院書記官  李    梅    菊
中    華    民    國  九十一      年      九      月      二十三    日
